【裁判字號】    97,台上,5081
【裁判日期】    971009
【裁判案由】    違反毒品危害防制條例
【裁判全文】
最高法院刑事判決            九十七年度台上字第五０八一號
上  訴  人  甲○○
上列上訴人因違反毒品危害防制條例案件，不服台灣高等法院花
蓮分院中華民國九十七年七月十七日第二審判決（九十七年度上
訴字第一五九號，起訴案號：台灣台東地方法院檢察署九十六年
度偵字第一九四六、一九五五、二五一○號），提起上訴，本院
判決如下：
    主  文
上訴駁回。
    理  由
按刑事訴訟法第三百七十七條規定：上訴於第三審法院，非以判
決違背法令為理由，不得為之；是提起第三審上訴，應以原判決
違背法令為理由，係屬法定要件。如果上訴理由書狀並非依據卷
內訴訟資料具體指摘原判決不適用何種法則或如何適用不當，或
所指摘原判決違法情事，顯與法律規定得為第三審上訴理由之違
法情形不相適合時，均應認其上訴為違背法律上之程式，予以駁
回。又依刑事訴訟法第三百五十條、第三百六十一條、第三百六
十二條、第三百六十七條規定，不服地方法院之第一審判決而上
訴者，須提出上訴書狀，並應敘述具體理由，為上訴必備之程式
。倘所提出之書狀未敘述上訴理由，或僅曾以言詞陳述上訴理由
者，均應於上訴期間屆滿後二十日內補提理由書於第一審法院。
第一審法院經形式審查，認逾期未補提上訴理由者，應定期間先
命補正；逾期未補正者，為上訴不合法律上之程式，應以裁定駁
回。又雖已提出上訴理由，但所提非屬具體理由者，則由第二審
法院以上訴不合法律上之程式，判決駁回之。而所謂具體理由，
必係依據卷內資料或提出新事證，指摘或表明第一審判決有何採
證認事、用法或量刑等足以影響判決本旨之不當或違法，而構成
應予撤銷之具體事由，始足當之（例如依據證據法則具體指明原
判決所採證據何以不具有證據能力，或依憑卷證資料明確指出原
判決所為證據證明力之判斷如何違背經驗、論理法則等是）。若
僅空泛指摘原判決認事用法不當或量刑過重、過輕，而未依上述
意旨舉出具體事由；或形式上雖已指出具體事由，但該事由縱係
屬實，亦顯然不足以認為原判決有何不當或違法者（例如對於顯
然無調查必要之證據，法院未依聲請調查亦未說明理由，或原判
決援用證據不當，但除去該證據仍應為同一事實之認定等是），
皆難謂係具體理由，俾與第二審上訴制度旨在請求第二審法院撤
銷、變更第一審不當或違法之判決，以實現個案救濟之立法目的
相契合，並節制濫行上訴。本件原判決以上訴人甲○○不服第一
審論以販賣第二級毒品共四十罪及共同販賣第二級毒品共二罪（
以上均累犯），每罪各量處有期徒刑七年六月，並依法定其應執
行之刑為有期徒刑十二年六月及諭知相關從刑之判決，而於民國
九十七年六月四日向原審提起上訴，其形式上雖已提出上訴理由
書狀敘述上訴理由，但內容僅略謂：伊於第一審判決所示（十）
、（十一）之毒品交易，係單純受託將毒品交予買受人，至多僅
成立販賣毒品罪之幫助犯，第一審法院逕論以共同正犯，與法不
合；又伊已自白犯罪，態度良好並表示願供出前手以供查緝，而
其販毒數量不多，危害社會程度輕微，第一審量處有期徒刑十二
年六月，尚屬過苛；且家中尚有老母及稚女極需照顧，爰請求從
輕量刑等語。其上訴意旨所指，顯未依據卷內資料或提出新事證
指摘或表明第一審判決有何採證認事、用法或量刑等足以影響判
決本旨之不當或違法，而構成應撤銷之具體事由。因認上訴人在
第二審之上訴不合法定要件，而予以駁回，並不經言詞辯論為之
，已詳予論述其法律上之依據。從形式上觀察，原判決並無違背
法令情形。按原判決既以上訴人在第二審之上訴不合法定要件，
而從程序上駁回其上訴，自無再為實體調查審認之餘地。上訴意
旨對原判決上述論斷究竟有何違背法令情形，並未具體加以指摘
，僅執其在第一審之辯解，謂其主觀上並無營利之意圖，與何萬
章亦無共同販賣毒品之意思聯絡，其所為應僅成立販賣第二級毒
品罪之幫助犯，而不成立該罪之共同正犯等情，而為實體上之爭
執，並空言指摘第一審判決及原判決未說明認定事實所憑之證據
及得心證之理由，及未調查對其有利之證據云云，均非依據卷內
資料具體指摘原判決有何違背法令情形，顯與法律規定得為第三
審上訴理由之違法情形不相適合。揆之首揭說明，其上訴為違背
法律上之程式，應予駁回。
據上論結，應依刑事訴訟法第三百九十五條前段，判決如主文。
中    華    民    國  九十七  年    十    月    九    日
                      最高法院刑事第九庭
                          審判長法官  洪  文  章
                                法官  王  居  財
                                法官  郭  毓  洲
                                法官  黃  梅  月
                                法官  邱  同  印
      本件正本證明與原本無異
                                      書  記  官
中    華    民    國  九十七  年    十    月   十三   日
                                                    Ｍ


司法院資訊處製作；財團法人民間司法改革基金會備份。
